【裁判字號】    98,訴,2791
【裁判日期】    990128
【裁判案由】    第三人異議之訴
【裁判全文】
臺灣板橋地方法院民事判決              98年度訴字第2791號
原      告  定昇有限公司
法定代理人  甲○○
訴訟代理人  林廷隆律師
被      告  亞太興金屬建材有限公司
法定代理人  己○○
訴訟代理人  丙○○
被      告  丁○○
訴訟代理人  潘維成律師
            財政部臺灣省北區國稅局新莊稽徵所
法定代理人  施肇華
訴訟代理人  廖永煌律師
被      告  臺北縣政府稅捐稽徵處新莊分處
法定代理人  乙○○
訴訟代理人  戊○○
上列當事人間請求第三人異議之訴事件，經本院於民國99年1月2
1日言詞辯論終結，判決如下：
    主  文
原告之訴及其假執行之聲請均駁回。
訴訟費用由原告負擔。
    事實及理由
壹、程序部分：
    本件被告未於言詞辯論期日到場，核無民事訴訟法第386 條
    各款所列情形，爰依原告聲請，由其一造辯論而為判決。
貳、實體部分：
一、本件原告起訴主張：
  (一)緣民國85年5 月15日被告丁○○向訴外人黃月里，承租臺北
    縣林口鄉○○○段過崙子小段26地號等13筆約1 萬坪之土地
    ，丁○○將該土地中約1 千坪部分轉租予他人，自己再於剩
    餘之土地上興建廠房出租，嗣丁○○因興建廠房之資金不足
    ，乃陸續向訴外人吳正郎、甲○○兄弟借貸，後因丁○○無
    法償還借款又倒互助會，乃將其因出租系爭門牌號碼臺北縣
    林口鄉南勢村72-1號廠房（現門牌號碼變更為臺北縣林口鄉
    南勢村72-36號），對另一被告亞太興幃幕建材有限公司（
    現更名為亞太興金屬建築有限公司，下稱亞太興公司）之租
    金債權，讓與訴外人吳正郎、甲○○，吳正郎、甲○○於承
    受後，復將該筆租金債權讓與原告，原告即與被告亞太興公
    司訂定租賃契約，約定租賃期間自92年7 月15日起至97年7
    月14日止，每月租金含稅為新臺幣（下同）19萬6,350 元，
    租賃期限屆至後，雙方雖未再簽立書面契約書，但均同意依
    原條件續租，由被告亞太興公司繼續給付租金予原告，原告
    則於收取租金時簽發統一發票予亞太興公司。雙方固於97年
    10月間，因亞太興公司表示經濟不景氣請求酌減租金，調降
    每月租金為16萬5,000 元，但租賃契約仍持續存在應屬明確
    。
  (二)然被告財政部臺灣省北區國稅局新莊稽徵所（下稱國稅局新
    莊稽徵所）及被告臺北縣政府稅捐稽徵處新莊分處（下稱臺
    北縣稅捐稽徵處），因丁○○欠稅之故，移送法務部行政執
    行署板橋行政執行處，該執行處並於98年4 月1 日以板執丙
    94年綜所稅執特專字第00101526號執行命令扣押前開系爭租
    金債權，致自98年4 月15日起，亞太興公司即以租金遭扣押
    為由拒絕給付租金予原告，而該情節已致其債權實現受到妨
    礙，且依前所述被告國稅局新莊稽徵所、臺北縣稅捐稽徵處
    等並無請求扣押前揭租金債權之權利；又亞太興公司自98年
    4 月15日起即未繳交租金，至98年12月15日止，積欠之租金
    合計已達148 萬5,000 元，依雙方租賃契約法律關係，亞太
    興公司自負有給付租金之義務。
  (三)從而原告據其與亞太興公司之租賃契約法律關係，請求撤銷
    前開妨礙其租金債權實現之強制執行，另請求被告亞太興公
    司應給付原告148 萬5,000 元，及自起訴狀繕本送達翌日起
    至清償日止，按年息百分之5 計算之利息，並陳明願供擔保
    請准宣告假執行等語。
二、被告則抗辯：
  (一)被告亞太興金屬建材有限公司部分：
  被告係於97年9 月1 日就系爭72-1號（現門牌號碼變更為72
    -36 號）廠房與被告丁○○簽訂租約，並未與原告簽訂任何
    租約，又原告雖主張被告丁○○之租金債權已讓與原告，然
    被告丁○○否認有將租金債權讓與之事實，且被告於受到行
    政執行署之執行命令前並未收到原告或被告楊柏銅之租金債
    權讓與通知，則原告主張租金債權讓與之事實對於被告應不
    生效力。
  為此，請求駁回原告之訴及其假執行之聲請，並陳明如受不
    利判決，願供擔保請准宣告免假執行。
  (二)被告丁○○部分：
  被告雖曾因積欠債務將系爭72-1號（現門牌號碼變更為72-3
    6 號）廠房部分租金讓與吳正郎、甲○○，但目前已清償債
    務完畢，並未再將目前之租金債權讓與吳正郎與甲○○。
  為此，請求駁回原告之訴。
  (三)被告財政部台灣省北區國稅局部分：
  原告主張略以被告丁○○興建廠房之資金不足，乃陸續向訴
    外人吳正郎、甲○○兄弟借貸，並將臺北縣林口鄉南勢村72
    -1號（現門牌號碼變更為72-36 號）廠房出租予被告亞太興
    公司之租金債權讓與訴外人吳正郎、甲○○等云云。然依原
    告所提原證一，被告丁○○與訴外人賴玉美共同積欠訴外人
    吳正郎、甲○○等1242萬元縱屬實在，惟自92年7 月15日起
    至98年3 月15日止，原告自亞太興公司所收取之租金收入已
    達1305萬餘元以上，姑不論被告丁○○應負擔首開債務所占
    之比例為何，原告所收取之租金已遠超過被告丁○○等2 人
    積欠訴外人吳正郎、甲○○債務1242萬元之全部，是顯然被
    告丁○○並無積欠吳正郎及甲○○等任何債務。
  原告主張訴外人吳正郎、甲○○承受被告丁○○之租金債權
    後，將此租金債權讓與原告，故原告有收取系爭租金之權利
    等云云。惟查，原告如何受讓訴外人吳正郎及甲○○之系爭
    租金債權之事實，以及原告於受讓債權後有無通知被告丁○
    ○，均未見原告舉證以實其說，故被告機關否認有上開事實
    。
  原告主張與被告亞太興公司有訂立租賃契約，並提出如原證
    二之租賃契約書為證，而認為自己有收取系爭租金之權利云
    云。惟查該契約書縱屬真正（因承租人即被告亞太興公司並
    未簽章，尚難斷定被告亞太興公司與原告有簽訂租賃契約）
    ，惟該契約之租賃期間為92年7 月15日起至97年7 月14日止
    ，租賃期間早已屆滿，原告在無其他權源之支持下，實已無
    繼續承租系爭廠房予他人之權利，遑論收取系爭租
  綜上，原告主張其有系爭租金收取權並排除強制執行，所訴
    於法無據，爰請求駁回原告之訴。
  (四)被告台北縣政府稅捐稽徵處新莊分處：
  原告所提出之租金債權讓渡切結書並未記載日期，且未提出
    訴外人吳正郎、甲○○將租金債權讓與原告之證明文件，無
    從證明原告有收權租金債權之權利。
  原告所提出之租賃契約並未記載簽約日期，且租賃期於97年
    7 月14日即已屆滿，原告並無繼續收取系爭租金之權利。
  為此，請求駁回原告之舉。
三、被告對於原告主張之下列事實均不爭執：
  (一)被告丁○○積欠90-98 年度房屋稅47筆金額共計193 萬6166
    元，滯納期滿仍未繳納，台北縣政府稅捐稽徵處新莊分處乃
    依行政執行法第11條、稅捐稽徵法第39條規定移送法務部行
    政執行署板橋行政執行處強制執行。
  (二)被告丁○○積欠88年度至94年度之綜合所得稅暨罰鍰共2421
    萬4960元，滯納期滿仍未繳納，財政部臺灣省北區國稅局新
    莊稽徵所乃依行政執行法第11條規定移送法務部行政執行署
    板橋行政執行處強制執行。
  (三)法務部行政執行署板橋行政執行處於98年4 月1 日以板執丙
    94年綜所稅執特專字第00101526號執行命令，在2421萬4960
    元（98年4 月1 日以後利息另計）之範圍內，扣押被告丁○
    ○對於亞太興金屬建材有限公司之租金債權（詳本院卷第25
    頁）。
  (四)台北縣林口鄉南勢村72-1號房屋係被告丁○○所興建，並由
    其原始取得，目前亦為其所有。。
  (五)被告丁○○將前開72-1號房屋出租予被告亞太興金屬建材有
    限公司（原名亞太興帷幕建材有限公司、亞太氟碳建材有限
    公司）。
四、本件爭點與本院判斷：
  (一)原告依據租賃之法律關係請求被告亞太興金屬建材有限公司
    給付租金部分：原告雖主張其與被告亞太興金屬建材有限公
    司間有租賃關係存在云云，並提出租賃契約書1 件為證（詳
    本院卷第10-1 3 頁 ）。惟查上開租賃契約書並未經被告亞
    太興金屬建材有限公司簽名與蓋章，且據被告亞太興金屬建
    材有限公司所否認，原告此部分之主張已難憑信。況系爭房
    屋目前仍為被告柏伯銅所有與間接占有，原告亦無從履行交
    付租賃房屋之義務，縱認原告此部分之主張係屬真實，其履
    行交付系爭房屋之義務已陷於給付不能，被告亞太興金屬建
    材有限公司亦同免給付租金之義務。
  (二)原告提起第三人異議之訴部分：
  按「將來債權之讓與，僅係所讓與之債權即讓與標的，附有
    條件或期限，債權受讓人於原定之條件成就或期限屆至時始
    得行使權利。故除有民法第294 條第1 項所定情形外，將來
    債權之讓與，尚非法所不許，且於債權讓與契約生效時，發
    生債權移轉之效力。」最高法院95年度台上字第2263號判決
    著有明文。次按「實施查封後，債務人就查封物所為移轉、
    設定負擔或其他有礙執行效果之行為，對於債權人不生效力
    。」強制執行法第51條第2 項亦定有明文。
  經查原告對於被告亞太興金屬建材有限公司並無租金債權存
    在，已如前述，其提起第三人異議之訴已屬無據。況被告丁
    ○○縱將其對於被告亞太興金屬建材有限公司之租金債權讓
    與訴外人吳正郎、吳日正，嗣訴外人吳正郎、吳日正再將其
    對於被告亞太興金屬建材有限公司之租金債權讓與原告。就
    被告丁○○對於被告亞太興金屬建材有限公司尚未屆履行期
    之租金債權而言，係屬將來債權之讓與，被告丁○○於為讓
    與行為時因租金債權尚未屆履行期，其債權讓與行為尚不生
    效力，故亦不生債權移轉之效力，必須至租金債權屆履行期
    時始生債權移轉之效力。次查被告丁○○對於亞太興金屬建
    材有限公司之租金債權自98年4 月1 日起即已遭法務部行政
    執行署板橋行政執行處扣押，則其讓與自98年4 月1 日起之
    租金債權行為，於尚未生效前，即已因喪失處分權，而對於
    債權人不生效力。則原告自不以其已受讓被告丁○○並於亞
    太興金屬建材有限公司之債權，對抗被告財政部台灣省北區
    國稅局新莊稽徵所、台北縣政府稅捐稽徵處新莊分處。
  次按債權人甲聲請對債務人乙在第三人處之薪津債權執行，
    執行法院於89年3 月1 日核發扣押、移轉命令後，債權人丙
    於同年5 月10日具狀聲請對債務人乙之薪津債權參與分配，
    執行法院應否准許？司法院司法業務研究會第49期研究專輯
    第67則研討結論認：移轉命令核發後，仍可參與分配。可知
    執行法院就尚未發生之薪資債權部分核發移轉命令，於履行
    期未屆至前，尚不生債權移轉之效力，因此，其他債權人仍
    可對於債務人尚未到期之薪資債權聲請強制執行，原執行債
    權人不得以其已取得債務人之薪資債權為由，對於其他債權
    人之強制執行提起第三人異議之訴，法理至明。
  次查縱認原告已受讓被告丁○○之租金債權，然執行法院並
    於尚未發生之債權所核發之移轉命令，於履行期未屆至前既
    尚未發生效力，自須容許其他債權人之強制執行，則私人間
    就尚未發生之租金債權所為之轉讓行為，實無發生轉執行法
    院所核發移轉命令更強之效力之理，因此，其他債權人仍得
    對於尚未至履行期之租金債權聲請執行法院強制執行。如謂
    私人間得以受讓尚未發生債權為由提起第三人異議之訴，而
    經執行法院核發移轉命令之原債權人反不能提起第三人異議
    之訴，豈非謂私人間所為讓與行為之更力，反而強於執行法
    院所核發移轉命令之效力，焉有是理？則原告已其受讓尚未
    發生之租金債權為由提起第三人異議之訴，於法律上顯無理
    由。
  綜上所述，原告對於被告丁○○、財政部台灣省北區國稅局
    新莊稽徵所、台北縣政府稅捐稽徵處新莊分處提起第三人異
    議之處，顯屬無據，不應准許。
五、從而，原告以其受讓被告丁○○之租金債權為由提起第三人
    異議之訴，並依據租賃契約之法律關係，請求被告亞太興金
    屬建材有限公司給付98年4 月起至12月止之租金148 萬5000
    元，為無理由，應予駁回。又原告既受敗訴之判決，其假執
    行之聲請亦失所附麗，應併予駁回。
七、結論：原告之訴為無理由，依民事訴訟法第385 條第1 項前
    段、第78條，判決如主文。
中    華    民    國    99    年    1     月    28    日
                  民事第三庭    法  官  何君豪
以上正本係照原本作成。
如對本判決上訴，須於判決送達後20日內向本院提出上訴狀。
中    華    民    國    99    年    1     月    28    日
                                書記官  黃琴茜

司法院資訊處製作；財團法人民間司法改革基金會備份。
